【裁判字號】    98,交聲,798
【裁判日期】    980731
【裁判案由】    違反道路交通管理處罰條例聲明異議
【裁判全文】
臺灣士林地方法院交通事件裁定         98年度交聲字第798號
原處分機關  交通部公路總局臺北區監理所蘆洲監理站
受處分人    甲○○
即異議人
上列異議人即受處分人因違反道路交通管理處罰條例案件，對於
交通部公路總局臺北區監理所蘆洲監理站中華民國98年7 月9 日
所為之處分（原處分案號：北監蘆字第裁46-CG0000000號）聲明
異議，本院裁定如下：
    主  文
原處分撤銷。
甲○○汽車駕駛人，行車速度超過規定之最高時速20公里以上40
公里以下，處罰鍰新臺幣壹仟肆佰元，並記違規點數壹點。
    理  由
一、原處分意旨略以：異議人即受處分人甲○○於民國98年2 月
    6 日中午12時42分許，騎乘車牌號碼K8X-792 號重型機車，
    行經臺北縣樹林市○○路598-1 號往板橋方向路段，為警逕
    行舉發「汽車駕駛人行車速度，超過規定之最高時速20公里
    以上40公里以下」，爰依道路交通管理處罰條例第40條規定
    ，裁處罰鍰新臺幣（下同）1,400 元（原處分機關漏記違規
    點數1 點）。
二、異議意旨略以：異議人於98年7月日返回舉發路段確認並拍
    照，並未見「常有測速照相」之標示，足證舉發違規路段並
    無上開標示，因而認員警舉發過程顯有錯誤，為此聲明異議
    云云。
三、按行車速度，依標誌或標線之規定，道路交通安全規則第93
    條第1項定有明文。次按汽車駕駛人，行車速度超過規定之
    最高時速，處1,200元以上2,400元以下罰緩，並記違規點數
    1點，道路交通管理處罰條例第40條、第63條第1項第1款分
    別定有明文。再按汽車駕駛人駕駛汽車（機器腳踏車類），
    其行車速度超過規定之最高時速20公里以上未滿40公里，期
    限內繳納罰緩或到案聽候裁決者，依違反道路交通管理事件
    統一裁罰基準表規定，處1,400元之罰鍰。
四、經查：
１、異議人甲○○並不爭執於98年2月6日中午12時42分許，騎乘
    車牌號碼K8X-792號重型機車，行經臺北縣樹林市○○路598
    -1號往板橋方向之路段。又上開路段行車速度限制為時速50
    公里，異議人於上開時、地經測得以時速72公里之速度行駛
    ，並有舉發照片在卷可稽（本院卷第4頁、第24頁），異議
    人超速行駛堪以認定。
２、按汽車駕駛人之行為經以科學儀器取得證據資料證明其行為
    違規，當場不能或不宜攔截製單舉發者，得逕行舉發；對於
    駕駛人行車速度超過規定之最高速限或低於最低速限之行為
    ，採用固定或非固定式科學儀器取得證據資料證明者，於一
    般道路須至少於100公尺前，明顯標示之，道路交通管理處
    罰條例第7 條之2 第1 項第7 款及第3 項定有明文。本件於
    舉發時，於違規地點前方約200 公尺處，設置「限速50公里
    」及「常有測速照相」之標誌及警告示牌，另懸掛速限標誌
    及警告示牌地點無交岔路口，有臺北縣政府警察局98年6 月
    26日北縣警交字第0980087975號書函及現場照片附卷可稽（
    本院卷第8 頁、第10頁），復據證人即舉發本件違規事實之
    員警乙○○證稱：因轄區需測速照相地點太多，故放置活動
    式「前有測速照相」標示牌以利移動，於掛上「前有測速照
    相」之標示牌時才會啟動活動式（即非固定式）測速照相。
    異議人所提之現場照片未掛有「常有測速照片」之標示，係
    因該標示牌為活動式，有執行測速勤務時才掛上去，執行完
    畢即撤下來等語（本院卷第17頁、第18頁），並提供現場照
    片2 幀供參（本院卷第22頁、第23頁），衡諸證人乙○○關
    於舉發違規地點前方100 公尺前是否懸掛「前有測速照相」
    之牌示之陳述，並不違常，亦不增加執行勤務之負擔，且證
    人乙○○與異議人間並無怨恨仇隙，要無設詞誣陷異議人違
    規，進而招致偽證罪責之可能及必要，證人乙○○證言堪以
    採信。職是可證本件於舉發時，於違規地點前方約200 公尺
    處，確有設置「限速50公里」及「常有測速照相」之標誌及
    警告示牌，異議人事後返回現場拍攝無上開「常有測速照相
    」示牌之照片，係因異議人拍照時未有測速照相，致未有活
    動式「常有測速照相」之警告示牌所致，是尚難以異議人於
    非舉發時段所攝之照片，為有利於異議人之認定。況道路交
    通管理處罰條例第7 條之2 第3 項條文之立法意旨，其警告
    標示之設置係為預促駕駛人注意減速，避免因速限或警示標
    示距離舉發地點過短，使駕駛人反應不及而無從依速限行駛
    所由設，以期駕駛人在避免受罰之心理下，達到依行車速限
    駕駛進而維護行車安全之最大效益，尚非謂舉發機關於未有
    測速照相時，未設置警告示牌，駕駛人即得免罰。
五、綜上所述，異議人確有前揭違規事實，原處分機關爰依道路
    交通管理處罰條例第40條及違反道路交通管理事件統一裁罰
    基準表之規定，裁處罰鍰1,400元，固非無見。惟按汽車駕
    駛人有違反道路交通管理處罰條例第40條之行為者，尚須依
    同條例第63條第1項第1款之規定並予記違規點數1點，原處
    分機關漏未記違規點數1點，即難認為允恰，本件異議人之
    異議雖無理由，惟原處分既有上開不當，自應由本院將原處
    分撤銷，並依據道路交通管理處罰條例第40條、第63條第1
    項第1 款之規定，裁處如主文，以資適法。
據上論斷，應依道路交通案件處理辦法第20條前段，裁定如主文
。
中    華    民    國    98    年     7    月    31    日
                  刑事第三庭          法  官  杜惠錦
以上正本證明與原本無異
如不服本裁定應於送達後5日內向本院提出抗告狀
                                      書記官  蘇彥宇
中    華    民    國    98    年     7    月    31     日


司法院資訊處製作；財團法人民間司法改革基金會備份。
